【裁判字號】    99,上訴,1690
【裁判日期】    990914
【裁判案由】    偽造文書等
【裁判全文】
臺灣高等法院刑事判決                99年度上訴字第1690號
上  訴  人
即  被  告  丁○○
上列上訴人因偽造文書等案件，不服臺灣士林地方法院99年度訴
字第19號，中華民國99 年3月25日第一審判決（起訴案號：臺灣
士林地方法院檢察署98年度偵字第6681號），提起上訴，本院判
決如下：
    主  文
上訴駁回。
    事  實
    丁○○明知甲○之友人（姓名年籍不詳）所持有之乙○○國
    民身分證、健保卡、駕駛執照、軍用駕照等證件係來路不明
    之贓物，竟貪圖免予繳納行動電話通話費用之利益，先於民
    國98年2 月24日至3月5日間某日，在臺北市○○區○○街吳
    問問住處，收受甲○所交付乙○○遺失之上開證件，再於同
    年3月5日在臺北市萬華區○○○路36號68室丙○○○○，冒
    用乙○○之名義而提出國民身分證等證件，並填具行動電話
    服務申請書，且偽造乙○○署名後持以行使，使丙○○○○
    及遠傳電信股份有限公司（下稱遠傳電信公司）承辦人員陷
    於錯誤，提供行動電話門號0000000000之電信服務供其通話
    使用，足以生損害於乙○○、丙○○○○及遠傳電信公司，
    丁○○並因此獲得免予負擔通話費用之利益達新臺幣 4,232
    元。嗣於同年3月23 日，乙○○接獲通信費用帳單，始悉上
    情，而報警究辦。乙○○報案後，警方循線查獲丁○○，丁○○竟基於恐嚇之犯意，於98年7 月4日下午1時30分許，以
    其所使用之0000000000行動電話門號傳送「陳先生你們真有
    一套，到時看看哦好可怕不知誰會付出代價」之簡訊內容予
    乙○○，以此方式而為加害身體之惡害通知，乙○○接獲閱
    覽後心生畏懼，致生危害於安全。
    理  由
甲、程序方面：
    按刑事訴訟法第159條第1項雖規定，被告以外之人於審判外
    之言詞或書面陳述，除法律有規定外，不得作為證據。惟同
    法第159條之5第1、2項已規定，經當事人於審判程序同意作
    為證據，法院審酌該言詞陳述或書面陳述作成時之情況，認
    為適當者，亦得為證據。又當事人、代理人或辯護人於法院
    調查證據時，知有第159條第1項不得為證據之情形，而未於
    言詞辯論終結前聲明異議者，視為有前項之同意，此乃第15
    9條第1項所容許，得作為證據之例外規定之一。查本案所據
    以認定被告犯罪事實之供述證據及非供述證據，上訴人即被
    告丁○○、檢察官於言詞辯論終結前，均未就上開證據主張
    有刑事訴訟法第159條第1項不得為證據之情形，本院復審酌
    各該證據作成時並無違法及證明力明顯過低之瑕疵等情況，
    認為適當，是被告未爭執之供述證據及非供述證據，均有證
    據能力。
乙、實體方面：
一、訊據被告雖矢口否認有何收受贓物、行使偽造私文書、詐欺
    得利、恐嚇及冒用他人國民身分證等犯行，並辯稱：伊是在
    不知情之狀況下拿到乙○○之身分證等證件，是甲○騙伊有
    經過乙○○同意，伊才使用乙○○之證件申請遠傳電信公司
    電話使用。伊以為乙○○與甲○是一夥的，始傳簡訊予乙○○，但沒有恐嚇之意思。又原審量處被告有期徒刑五月及拘
    役四十日太重云云。然查：
  (一)上述犯罪事實，業據被告於原審審理時供認不諱，核與告訴
    人乙○○、證人何宗岳（丙○○○○店員）之指證情節相符
    ，並有遠傳電信公司行動電話服務申請書影本、電信費帳單
    、通話明細、雙向通聯查詢單、通聯紀錄查詢資料、監視錄
    影翻拍照片1 張、遺失案件報案證明申請書在卷可憑，足徵
    被告自白與事實相符。
  (二)證人即被告之友人甲○於本院審理時證稱：「（乙○○的證
    件，是否你在吳問問家交給我〈指被告，下同〉的？）沒有
    ，是我朋友拿給被告的」、「（當初我說我要證件，說我要
    申辦門號，我是否有問你這個證件是否乙○○同意的，你與
    吳問問都說對？）當初我講說是我朋友的，當時我有跟他講
    這件事，但是後來這個證件是我朋友他持有的證件，不是這
    個證件的主人，但證件在他手上，當時丁○○要求跟我朋友
    聯絡，談這個證件的事情，後來我沒有再干涉」、「（我是
    如何拿到這個證件？）這個證件當時是我朋友，被告跟我要
    他的聯絡電話，被告說要自己跟他聯絡」、「（當時你給我
    的朋友電話是否是乙○○的？）當時我們是第一次見面，被
    告說到證件的事情，我有跟被告講得很清楚，這個證件不是
    我朋友本人的證件，但在我朋友手上，我不知道被告為何要
    這個證件，因為我也不清楚，所以被告就叫我乾脆把我朋友
    的電話給被告，之後所有的事情都是被告跟我朋友在交涉，
    我連被告的手機電話都沒有，被告根本就沒有問這句話，所
    有的問題他都是直接問我朋友」等語（見本院第83頁反面至
    第84頁），足見證人並交付乙○○之證件予被告，亦未告知
    被告所使用之證件有經過乙○○本人同意等情，是證人之證
    詞，尚不足以採為有利於被告之認定。
  (三)綜上所述，被告於本院所辯，應屬臨訟卸責飾詞，殊無可採
    。本案事證明確，被告犯行堪以認定。
二、核被告所為，係犯刑法第349條第1 項收受贓物、第216條、
    第210條行使偽造私文書、第339條第2項詐欺得利、第305條
    恐嚇危害安全以及戶籍法第75條第3 項冒用身分使用他人國
    民身分證等罪。被告偽造署名係偽造文書之階段行為，低度
    之偽造行為應為高度之行使行為所吸收，均不另論罪。起訴
    書雖記載被告盜用他人電信設備而犯電信法第56條第1 項之
    罪，然該部分業經原審實行公訴檢察官當庭更正論罪法條為
    刑法第339條第2項之詐欺得利罪，已無變更起訴法條之問題
    。至公訴意旨雖漏未論及戶籍法第75條第3 項之罪，然上開
    規定已於97年5 月30日施行，且相關犯行業經記載在起訴書
    犯罪事實欄，應認已提起公訴，僅係漏論法條，併此敘明。
    被告基於冒用告訴人身分申辦行動電話門號之單一犯意，以
    因果歷程未中斷之一行為觸犯收受贓物、冒用身分證、行使
    偽造私文書以及詐欺得利等四罪，為想像競合犯，應從一重
    論以行使偽造私文書罪。公訴意旨認應分論併罰，容有誤會
    。又被告所犯行使偽造私文書、恐嚇危害安全等二罪，犯意
    各別，行為互殊，罪名不同，應予分論併罰。又被告前因毒
    品案件，經臺灣臺北地方法院判處有期徒刑六月，於95年 8
    月16日執行完畢，有本院被告前案紀錄表附卷可考，其於有
    期徒刑之執行完畢後，五年以內故意再犯本件有期徒刑以上
    之二罪，均為累犯，應分別加重其刑。
三、按量刑輕重，係屬事實審法院得依職權自由裁量之事項，苟
    已斟酌刑法第57條各款所列情狀而未逾越法定刑度，不得遽
    指為違法（最高法院72年臺上字第6696號判例參照）。查原
    審以被告犯行使偽造私文書罪及恐嚇危害安全罪事證明確，
    適用戶籍法第75條第3項，刑法第11條前段、第210條、第21
    6條、第305條、第339條第2項、第349條第1項、第55條、第
    47條第1項、第41條第1項前段、第219條，刑法施行法第1條
    之1之規定，於量刑時，並就刑法第57 條各款所列情狀詳為
    斟酌並敘明理由，既未逾越法定刑度，亦未濫用自由裁量之
    權限。其認定事實、適用法律及量刑，核無違法或不當，應
    予維持。是被告翻供否認犯罪及以原審量刑過重提起上訴，
    為無理由，應予駁回。
據上論斷，應依刑事訴訟法第368條，判決如主文。
本案經檢察官楊秀琴到庭執行職務。
中    華    民    國    99    年    9     月    14    日
                  刑事第二十庭審判長法  官  楊貴雄
                                    法  官  許必奇
                                    法  官  周明鴻
以上正本證明與原本無異。
行使偽造私文書罪部分如不服本判決，應於收受送達後10日內向
本院提出上訴書狀，其未敘述上訴之理由者並得於提起上訴後10
日內向本院補提理由書（均須按他造當事人之人數附繕本）「切
勿逕送上級法院」。
恐嚇罪部分不得上訴。
                                    書記官  郭彥琪
中    華    民    國    99    年    9     月    14    日

司法院資訊處製作；財團法人民間司法改革基金會備份。
